【裁判字號】    89,訴,75
【裁判日期】    890405
【裁判案由】    偽造文書
【裁判全文】
臺灣高雄地方法院刑事判決                            八十九年度訴字第七五號
    公  訴  人  臺灣高雄地方法院檢察署檢察官
    被      告  甲○○
右列被告因偽造文書案件，經檢察官提起公訴（八十七年度偵字第一七三五六號），
本院判決如左：
    主  文
甲○○共同行使偽造公文書，足以生損害於公眾及他人，處有期徒刑壹年壹月，緩刑
參年。附表所示之物沒收。
    事  實
一、甲○○因有貸款需要，乃於民國八十七年五月間某日，在高雄縣燕巢鄉角宿村媽
    祖廟旁其所經營之早點店內，以新台幣五千元之代價與一位叫「蘇鈺堂」之不詳
    真實姓名成年男子，意圖不法之所有，共同基於詐欺取財、偽造公印、私印、私
    文書、公文書、關於服務證書後行使之共同犯意聯絡，由「蘇鈺堂」提供偽造之
    「財政部台灣省南區國稅局岡山稽徵所八十四、八十五年度綜合所得稅稅額證明
    書」各一紙（證明書上之核發單位另蓋上南區國稅局新化稽徵所之小關防印章）
    ，偽造之「台灣省南區國稅局高雄縣分局八十四、八十五年度綜合所得稅各類所
    得資料查詢單」各一紙，偽造之「取慧實業有限公司（下稱取慧公司）員工在職
    證明書」一紙，偽造之「取慧實業有限公司八十七年三月、四月、五月薪資表」
    各一紙，偽造之「取慧實業有限公司各類所得扣繳暨免扣繳憑單」一紙給甲○○
    。甲○○自行填具銀行之授信申請書後，於八十七年六月十日持上開資料，至高
    雄市○○區○○路七十五號高新商業銀行（下稱高新銀行）申請免保人小額信用
    貸款而行使之，足生損害於譚取慧、取慧公司、高新銀行及財政部台灣省南區國
    稅局對稅務管理之正確性，暨著手詐取財物，惟經銀行人員向國稅局查詢上開文
    件，知悉全係偽造資料，致未詐得金錢。
二、案經財政部台灣省南區國稅局移送台灣高雄地方法院檢察檢察官偵查起訴。
    理  由
一、右揭事實，業據被告甲○○坦承不諱，核與證人即高新銀行職員黃登財於偵查中
    證述情節相符（偵查卷第八六頁），並有偽造之「財政部台灣省南區國稅局岡山
    稽徵所八十四、八十五年度綜合所得稅稅額證明書」、「台灣省南區國稅局高雄
    縣分局八十四、八十五年度綜合所得稅各類所得資料查詢單」、「取慧實業有限
    公司員工在職證明書」、「取慧實業有限公司八十七年三月、四月、五月薪資表
    」、「取慧實業有限公司各類所得扣繳暨免扣繳憑單」各一紙在卷可稽。被告自
    白與事實相符，事證明確，被告犯行堪予認定。
二、核被告所為，係犯刑法第二百十六條、第二百十一條之行使偽造公文書（行使八
    十四年度、八十五年度綜合所得稅稅額證明書）、刑法第二百十六條、第二百十
    條之行使偽造私文書（行使「八十七年三、四、五月份薪資表」、「各類所得扣
    繳暨免扣繳憑單」）、第三百三十九條第一項、第三項之詐欺未遂罪（向高新銀
    行詐借款項，而未得逞）。又「員工職務證明書」應係刑法第二百十二條之「關
    於服務之證書」，而非刑法第二百十條之「私文書」，故被告偽造私印章蓋印於
    偽造之「員工職務證明書」上行使，係犯刑法第二百十二條偽造特種文書罪、第
    二百十七條第一項偽造印文罪。又就偽造「員工職務證明書」部分，公訴意旨認
    係犯刑法第二百十條之偽造私文罪，容有錯誤，惟社會基本事實相同，依法變更
    起訴法條。又偽造公印（財政部台灣省南區國稅局岡山稽徵所印），及蓋印於「
    偽造之八十四年度、八十五年度綜合所得稅稅額證明書」上偽造公印文，係屬偽
    造公文書行為之一部，不另成立偽造公印、公印文罪；又偽造公文書及私文書之
    低度行為，分別為其行使之高度行為所吸收，不另論偽造公文書罪及偽造私文書
    罪。又刑法第三百三十九第一項、第三項部分，雖未據公訴人起訴，但與起訴之
    犯罪事實有牽連犯裁判上一罪之關係，應為起訴效力所及，本院應併予審理。又
    所犯上開第二百十七條第一項之偽造印文罪，起訴法條雖未敘明，但起訴事實已
    載明，故本院自得予以審理。又被告與真實姓名年籍不詳之成年男子「蘇鈺堂」
    間，有共同之犯意聯絡及行為分擔，為共同正犯。又被告所犯上開刑法第二百十
    二條之偽造特種文書罪、第二百十七條第一項之偽造印文罪（即偽造私印章蓋印
    於偽造之「員工職務證明書」上行使）間，有方法結果之牽連關係，為牽連犯（
    參大法官釋字第八十二號解釋。最高法院七十九年台上字第六十號判決意旨），
    應從一重論以第二百十七條第一項之偽造印文罪。至於此部分偽造印章之行為，
    已為偽造印文之行為所吸收，故不另論偽造印章罪。且因已從一重論以第二百十
    七條之偽造印文罪，故其後行使「員工職務證明書」，不另以第二百十六條、第
    二百十二條之行使罪。又被告同時行使上開偽造之公文書及私文書，係一行為而
    犯數罪名，應從一重論刑法第二百十六條、第二百十一條之行使偽造公文書罪。
    又被告所犯上開刑法第二百十七條第一項之偽造印文罪（即偽造印章蓋印於偽造
    之「員工職務證明書」上部分，牽連後之重罪）、刑法第二百十六條、第二百十
    一條之行使偽造公文書罪（即行使偽造公文書及私文書，從一重後之重罪）、與
    詐欺取財未遂罪間，有方法結果之牽連關係，應從一重論以行使偽造公文書罪。
    爰審酌被告之品行，及犯罪之手段、目的、所生危害及犯罪後之態度等一切情狀
    ，量處如主文所示之刑，以資懲儆。又被告前未曾受有期徒刑以上之宣告，有台
    灣高雄地方法院檢察署刑案資料查註紀錄表在卷可稽，其因一時失慮，致罹刑章
    ，事後已坦承犯行，深具悔意，經此刑之宣告後，應知警惕而無再犯之虞，本院
    因認暫不執行其刑為當，予以宣告緩刑，用啟自新。
三、又如附表所示，偽造之公印「財政部台灣省南區國稅局岡山稽徵所印」（印文形
    式如偵查卷第三、四頁）及其印文二枚、私印「取慧實業有限公司」、「譚取慧
    」（印文形式如偵查卷第九一頁）及印文各一枚，雖未扣案，但無證據足證已滅
    失，故依刑法第二百十九條沒收之。至卷附之上開「偽造之私文書、私印文」及
    「偽造之公文書、公印文」、「偽造之員工職務證明」之影本，既非被告所影印
    複製（註：被告供稱，申請貸款時，係僅檢附正本），則非被告所「偽造」，而
    非偽造之物（只是證物而已），自無須諭知沒收。
據上論斷，應依刑事訴訟法第二百九十九條第一項前段、第三百條，刑法第二十八條
、第五十五條、第二百十六條、第二百十條、第二百十一條、第二百十二條、第二百
十七條第一項、刑法第三百第三十九條第一項、第三項、第七十四條第一款、第二百
十九條，罰金罰鍰提高標準條例第一條前段，判決如主文。
中      華      民      國    八十九    年      四      月      五      日
                                    臺灣高雄地方法院刑事第二庭
                                        法  官  施  柏  宏
右為正本，係照原本作成，證明與原本無異。
如不服本判決，應於送達後十日內，向本院提出上訴狀。
                                        書記官  邱  秋  珍
中      華      民      國    八十九    年      四      月      七      日
┌───────────────────────────────────┐
│附表                                                                  │
├───────────────────────────────────┤
│偽造之公印「「財政部台灣省南區國稅局岡山稽徵所」一枚及印文二枚        │
├───────────────────────────────────┤
│偽造之私印「取慧實業有限公司」、「譚取慧」及印文各一枚                │
└───────────────────────────────────┘
附錄本判決論罪之法條：
刑法第二百十條：
偽造、變造私文書，足以生損害於公眾或他人者，處五年以下有期徒刑。
刑法第二百十一條：
偽造、變造公文書，足以生損害於公眾或他人者，處一年以上七年以下有期徒刑。
刑法第二百十二條：
偽造、變造護照、旅券、免許證、特許證及關於品行、能力、服務或其他相類之證書
、介紹書，足以生損害於公眾或他人者，處一年以下有期徒刑，拘役或三百元以下罰
金。
刑法第二百十六條：
行使第二百十條至第二百十五條之文書者，依偽造、變造文書或登載不實事項或使登
載不實事項之規定處斷。
刑法第二百十七條第一項：
偽造印章、印文或署押，足以生損害於公眾或他人者，處三年以下有期徒刑。
刑法第二百十八條第一項：
偽造公印或公印文者，處五年以下有期徒刑。
刑法第三百三十九條第一項、第三項
意圖為自己或第三人不法之所有，以詐術使人將本人或第三人之物交付者，處五年以
下有期徒刑、拘役或科或併科一千元以下罰金。
前二項之未遂犯，罰之。


司法院資訊處製作；財團法人民間司法改革基金會備份。
